【裁判字號】    99,易,14
【裁判日期】    990122
【裁判案由】    贓物
【裁判全文】
臺灣士林地方法院刑事判決
                                        99年度易字第14號
公  訴  人  臺灣士林地方法院檢察署檢察官
被      告  甲○○
上列被告因贓物案件，經檢察官提起公訴（98年度偵字第15691
號），本院判決如下：
    主  文
甲○○收受贓物，處有期徒刑陸月，如易科罰金，以新臺幣壹仟
元折算壹日。
    事  實
一、甲○○前有侵占、業務過失致死、詐欺、妨害自由及竊盜等
    前科，竟不知悔改，於民國98年11月14日某時許，在臺北市
    士林區○○路100 巷1 之26號租屋處，預見真實姓名、年籍
    不詳，綽號「阿明」之成年男子所交付，無行車執照且懸掛
    車牌號碼WWP-065 號車牌之輕型機車一輛（下稱系爭機車，
    懸掛之車牌係陳鈺真於91年7 月2 日上午6 時許，在臺東縣
    臺東市○○路59巷22號前遭竊；車身為葉曉芬所有車牌號碼
    ZBQ-368 號輕型機車，於98年7 月10日晚上7 時許，停放在
    臺北市○○區○○路2 段201 號前遭竊），有可能係來路不
    明之贓物，竟仍不違背其收受贓物之意思而予以收受，供己
    代步騎用。嗣甲○○於98年1 月16日下午2 時10分許，騎乘
    系爭機車行經臺北市○○區○街74號前時，為警攔檢而查知
    上情。
二、案經臺北市政府警察局士林分局報告臺灣士林地方法院檢察
    署檢察官偵查起訴。
    理  由
一、按被告以外之人於審判外之言詞或書面陳述，除法律有規定
    者外，不得作為證據；又被告以外之人於審判外之陳述，雖
    不符合刑事訴訟法第159 條之1 至第159 條之4 之規定，但
    經當事人於審判程序同意作為證據，法院審酌該言詞陳述或
    書面陳述作成時之情況，認為適當者，亦得為證據。當事人
    、代理人或辯護人於法院調查證據時，知有第159 條第1 項
    不得為證據之情形，而未於言詞辯論終結前聲明異議者，視
    為有前項之同意，刑事訴訟法第159 條第1 項及第159 條之
    5 分別定有明文。本判決下列所引用各該被告以外之人於審
    判外之陳述（包含書面陳述），因被告於本院審判期日中對
    其證據能力均不予爭執（見本院卷第12頁），且迄至言詞辯
    論終結前亦未再聲明異議，本院審酌上開證據資料製作時之
    情況，尚無違法不當及證明力明顯過低之瑕疵，亦認為以之
    作為證據應屬適當，故揆諸前開規定，爰逕依刑事訴訟法第
    159 條之5 規定，認前揭證據資料均有證據能力，合先敘明
    。
二、訊據被告甲○○固坦承於上開時、地，綽號「阿明」之人將
    系爭機車交給伊，之後伊騎乘系爭機車行經臺北市○○區○
    街74號前為警查獲等事實，惟辯稱：是「阿明」寄放在其租
    屋處，伊並不知系爭機車為贓物云云。經查：
  (一)系爭機車之車身為葉曉芬所有車牌號碼ZBQ-368 號輕型機車
    ，於98年7 月10日晚上7 時許，在臺北市○○區○○路2 段
    201 號前遭竊，而系爭機車懸掛之車牌號碼WWP-065 號車牌
    為係陳鈺真於91年7 月2 日上午6 時許，在臺東縣臺東市○
    ○路59巷22號前遭竊等情，業據被害人葉曉芬於警訊中指述
    甚詳（見98年度偵字第15691 號卷第13、14頁），並有贓物
    認領保管單、臺北市政府警察局車輛協尋電腦輸入單（尋獲
    電腦輸入單）、車籍基本資料查詢結果、員警公務電話紀錄
    、陳鈺真失車案件基本資料等件在卷可稽（同上偵查卷第25
    至30頁）。因此，系爭機車為贓物，應可認定。
  (二)被告雖以上開情詞置辯，惟查：被告自承因工作關係而認識
    綽號「阿明」之人，惟對該人之真實姓名、住居所及聯絡方
    法均不知悉等情，顯見被告與「阿明」並不熟稔，竟輕易同
    意「阿明」將系爭機車停放在其租屋處，復不知「阿明」何
    時會取回，亦未詢問系爭機車之來源，而「阿明」同意被告
    可隨意騎乘系爭機車（見本院卷第19頁），實與一般常情相
    悖。況被告亦供承在「阿明」寄放之前，未曾見過「阿明」
    騎乘過系爭機車（見本院卷第18頁），則系爭機車是否「阿
    明」所有或合法取得，被告亦應有所懷疑。再參酌被告不否
    認「阿明」僅交付被告系爭機車、安全帽及鑰匙後離去，並
    未一併交付行車執照之事實，按騎乘機車未隨車攜帶行車執
    照，依道路交通管理處罰條例第14條第2 款之規定，應對汽
    車（包括機車）所有人處新臺幣300 元以上600 元以下罰鍰
    ，此為一般生活常識。如系爭機車苟為「阿明」所有或合法
    取得，豈有甘冒遭受受罰之危險，任令被告無行車執照而騎
    乘系爭機車之可能？
  (三)按刑法第349 條第1 項之收受贓物罪，固須行為人在收受之
    初，即認識該物為贓物始能成立，然此所謂贓物之認識，並
    不以明知之直接故意為限，即令對之具有概括性贓物之認識
    或預見而不違背其本意者，亦成立該罪。查被告對「阿明」
    之真實姓名、住居所、聯絡方式、系爭機車之來源、預計寄
    放多久等全然不知，且在「阿明」寄放之前，也未曾見過「
    阿明」騎乘過系爭機車，復未向「阿明」索取行車執照，即
    收受系爭機車供己代步騎用，均如上述，足堪認被告已預見
    系爭機車有可能係來路不明之贓物，竟仍不違背其收受贓物
    之意思而予以收受，供己代步騎用，其辯稱不知系爭機車為
    贓物云云，顯不足採。本案事證明確，被告犯行應堪認定。
    至於檢察官起訴認為被告係「明知」阿明交付之系爭機車係
    來路不明之贓物云云，容有誤會，附此敘明。
三、核被告所為，係犯刑法第349 條第1 項收受贓物罪。爰審酌
    被告素行非佳，預見系爭機車為來路不明之贓物，仍予以收
    受騎用，致使被害人追償困難，其犯罪之動機、目的、生活
    狀況、智識程度、犯後態度等一切情狀，量處如主文所示之
    刑，並諭知易科罰金之折算標準。
據上論結，應依刑事訴訟法第第284 條之1 、第299 條第1 項前
段，刑法第349 條第1 項、第41條第1 項前段、刑法施行法第1
條之1，判決如主文。
本案經檢察官黃育仁到庭執行職務。
中    華    民    國    99    年    1     月    22    日
                  刑事第四庭法  官  林政佑
以上正本證明與原本無異。
如不服本判決應於收受判決後10日內向本院提出上訴書狀，並應
應敘述具體理由。其未敘述上訴理由者，應於上訴期間屆滿後20
日內向本院補提理由書（均須按他造當事人之人數附繕本）「切
勿逕送上級法院」。
                            書記官  蔡昀潔
中    華    民    國    99    年    1     月    22    日
附錄本案論罪科刑法條之依據：
中華民國刑法第349條（普通贓物罪）
收受贓物者，處 3 年以下有期徒刑、拘役或 5 百元以下罰金。
搬運、寄藏、故買贓物或為牙保者，處 5 年以下有期徒刑、拘役
或科或併科 1 千元以下罰金。
因贓物變得之財物，以贓物論。


司法院資訊處製作；財團法人民間司法改革基金會備份。
